【裁判字號】    99,訴,132
【裁判日期】    990430
【裁判案由】    損害賠償
【裁判全文】
臺灣桃園地方法院民事判決               99年度訴字第132號
原      告  丙○○
訴訟代理人  曾智群律師
被      告  甲○○
            乙○○
上列當事人間請求侵權行為損害賠償事件，經本院刑事庭裁定移
送前來（案號：98年度附民字第218 號），本院於民國99年4 月
8日言詞辯論終結，判決如下：
    主  文
被告應連帶給付原告新台幣壹佰壹拾陸萬陸仟元，及被告甲○○
自民國九十九年三月二十三日，被告乙○○自民國九十九年三月
二十四日起，均至清償日止，按年息百分之五計算之利息。
訴訟費用由被告連帶負擔。
本判決第一項於原告以新臺幣拾捌萬玖仟元為被告供擔保後，
得假執行。
    事實及理由
壹、程序方面：
一、本件被告經合法通知，均未於言詞辯論期日到場，核無民事
    訴訟法第386 條各款所列情形，爰依原告聲請，由其一造辯
    論而為判決。
二、按訴狀送達後，原告不得將原訴變更或追加他訴。但請求之
    基礎事實同一者，不在此限。民事訴訟法第255 條第1 項但
    書第2 款定有明文。次按所謂請求之基礎事實同一，係指變
    更或追加之訴與原訴之主要爭點有其共同性，各請求利益之
    主張在社會生活上可認為同一或關連，而就原請求之訴訟及
    證據資料，於審理繼續進行在相當程度範圍內具有同一性或
    一體性，得期待於後請求之審理予以利用，俾先後兩請求在
    同一程序得加以解決，避免重複審理，進而為統一解決紛爭
    者，即屬之，此有最高法院95年度台上字第1573號判決可資
    參照。本件原告起訴聲明原為被告甲○○應給付原告新台幣
    （下同）1,166,000 元，及自刑事附帶民事起訴狀繕本送達
    翌日起至清償日止，按年息百分之5 計算之利息。嗣於本院
    審理中，追加被告徐國瑋，並請求被告2 人負連帶賠償責任
    ，然請求賠償之總金額維持不變，可知原訴與追加之訴間有
    相當之關連性，且原訴之證據資料得於追加之訴審理時予以
    利用，揆諸前開規定，可認原訴與追加之訴之請求基礎事實
    係屬同一，原告所為訴之追加，於法有據，應予准許。
貳、實體方面：
一、本件原告主張：
  (一)被告甲○○於民國95年1 月17日下午5 時許，駕駛車牌號碼
    為ZZ-6 465號之自用小客車，搭載乙○○及真實姓名年籍均
    不詳、綽號「小玉」之成年男子，其等因與原告友人蔡政國
    間發生超車糾紛，竟共同基於傷害人身體之犯意聯絡，在桃
    園縣中壢市○○○街231 號前，先由甲○○持開山刀砍擊原
    告之手部及毆打原告，隨即由綽號「小玉」之成年男子搶走
    甲○○所持之開山刀，續朝原告之頭部砍擊，而乙○○則持
    木棍毆打原告，致原告受有臉部、雙手刀傷及肌腱斷裂等傷
    害。隨後，甲○○、乙○○及綽號「小玉」之成年男子，復
    共同基於剝奪人之行動自由之犯意聯絡，以拖拉之強暴方式
    將原告強押上前開甲○○所承租之自用小客車中，甲○○並
    於車上向原告恫稱：「找不到你朋友，你就死定了」等語，
    以此加害生命、身體之事，使原告心生畏懼，致生危害於安
    全。
  (二)原告因被告之侵權行為受有損害，請求明細如下：
  1.醫療費用合計2,108 元。
  2.勞動能力減損：原告每月薪資為26,840元，而原告因本件減
    損之勞動能力為百分之20，每月減損金額為5,398 元，再以
    目前台灣法定之退休年齡為65歲計算，原告尚有42年之工作
    年齡，故請求勞動能力損失共2,720,592 元。
  3.慰撫金：被告2人各給付原告200,000元。
  4.綜上，原告僅請求被告連帶賠償1,166,000 元，
  (三)聲明：被告應連帶給付原告1,160,000 元，及自民事損害賠
    償請求狀繕本送達翌日起至清償日止，按年息百分之5 計算
    之利息。
二、被告經合法通知，無正當理由未於言詞辯論期日到場，亦未
    提出書狀作何聲明或陳述。
三、經查，甲○○因上開犯行經檢察官偵查終結提起公訴，因甲
    ○○於準備程序進行中為有罪之陳述，經本院刑事庭判決成
    立共同傷害人之身體及共同以其他非法方法，剝奪人之行動
    自由罪，合併定執行刑為9 月，有本院98年度訴字第990 號
    刑事判決1 件附卷可稽，復經本院依職權調取上開刑事卷宗
    核閱無訛，又上開刑事案件中亦認定乙○○及綽號「小玉」
    之成年男子與甲○○就上開普通傷害罪及妨害自由罪為共同
    正犯，是原告主張被告對其為共同侵權行為等情，堪信為真
    實。
四、按因故意或過失，不法侵害他人之權利者，負損害賠償責任
    。數人共同不法侵害他人之權利者，連帶負損害賠償責任。
    不法侵害他人之身體或健康者，對於被害人因此喪失或減少
    勞動能力或增加生活上之需要時，應負損害賠償責任。再按
    不法侵害他人之身體、健康、名譽、自由、信用、隱私、貞
    操，或不法侵害其他人格法益而情節重大者，被害人雖非財
    產上之損害，亦得請求賠償相當之金額。民法第184 條第1
    項前段、第185 條第1 項前段、第193 條第1 項、第195 條
    第1 項分別定有明文。因被告對原告為上開侵權行為，造成
    原告受有損害，故原告向被告請求損害賠償，於法有據。茲
    就原告請求賠償之損害，逐項審究如下：
  1.醫療費用：原告主張其上述傷害後，即赴行政院衛生署桃園
    醫院（下稱桃園醫院）及天主教耕莘醫院（下稱耕莘醫院）
    就診，共支出醫療費用2,108 元等語，並提出耕莘醫院出具
    之診斷證明書、醫療費用收據、桃園醫院出具之醫療費用收
    據、門診費用證明書、全民健保身分就醫醫療費用證明書等
    為證（參見本院98年度審附民字第179 號卷第4 頁、第6 至
    1 4 頁、本院卷第30至31頁），為被告所不爭執，經核上開
    費用均屬治療上之必要費用，是原告請求被告賠償2,108 元
    ，自屬有據。
  2.工作損失部分：原告主張其每月薪資為26,840元，而原告因
    本件減損之勞動能力為百分之20，每月減損金額為5,398 元
    ，再以目前退休年齡為65歲計算，原告尚有42年之工作年齡
    ，故請求勞動能力損失共2,720,592 元等語。經查，耕莘醫
    院出具之診斷證明書上記載原告因本件受有右手肌腱斷裂之
    傷害，依殘廢程度與保險金給付表所示，該傷勢應屬一上肢
    肩、肘及腕關節永久遺存運動障害，勞動能力減損為百分之
    20，又原告每月薪資26,840元，亦有原告提出之薪資證明書
    1 件為證（參見本院卷第32頁），再者，原告係於76年6 月
    2 日出生，原告於事發時現年18歲又7 個月，距勞動基準法
    第54條第1 項第1 款規定之強制退休年齡65歲，尚有46年又
    5 個月，即557 個月，霍夫曼係數為287.00000000，依霍夫
    曼計算法扣除中間利息後，原告勞動能力減損之金額為1,54
    4,388 元（計算式：5,368 ×287.00000000＝1,544,388 ，
    元以下四捨五入），是原告請求被告賠償勞動能力損失1,54
    4,388 元，自屬有據，應予准許，逾此範圍之請求，則無理
    由。
  3.精神慰撫金部分：按慰撫金之多寡，應斟酌雙方之身分、地
    位、資力與加害之程度及其他各種情形核定相當之數額，其
    金額是否相當，自應依實際加害情形與被害人所受之痛苦及
    雙方之身分、地位、經濟狀況等關係決定之。原告主張因本
    件傷害致其生活上極為不便利，且精神上受有嚴重痛苦，故
    請求被告各賠償精神慰撫金200,000 元等語。本院斟酌被告
    對原告之侵權行為態樣、原告所受之損害等一切情狀，因認
    原告得請求之慰撫金以被告各賠償100,000 元部分，尚屬合
    理，應予准許，逾此範圍之請求，為無理由，應予駁回。
五、綜上，原告因本件事故得請求賠償之金額為1,746,496 元（
    2,108+1,544,388+200,000 =1,746,496）。從而，原告依侵
    權行為之法律關係，僅請求被告連帶賠償1,166,000 元，及
    自民事損害賠償請求狀繕本送達翌日（甲○○自99 年3月23
    日、乙○○自99年3 月24日）起至清償日止，按年息百分之
    5 計算之利息，洵屬正當，應予准許。原告陳明願供擔保，
    聲請宣告假執行，經核並無不合，爰酌定相當之擔保金額宣
    告之。
六、本件事證明確，兩造所提其餘攻擊防禦方法及舉證，經審酌
    後認為與判決結果無影響，爰不一一論述，附此敘明。
七、據上論結，本件原告之訴為有理由，依民事訴訟法第385 條
    第1 項前段、第78條、第390 條第2 項，判決如主文。
中    華    民    國    99    年    4     月    30    日
                  民事第一庭    法  官  林哲賢
以上正本證明與原本無異
如對本判決上訴，須於判決送達後20日內向本院提出上訴狀
中    華    民    國    99    年    5     月    3     日
                                書記官  陳佳彬

司法院資訊處製作；財團法人民間司法改革基金會備份。
